臺灣板橋地方法院刑事判決             100年度訴字第2441號
公  訴  人  臺灣板橋地方法院檢察署檢察官
被      告  方學仁
上列被告因違反毒品危害防制條例案件，經檢察官提起公訴（10
0 年度毒偵字第5855號），嗣被告於準備程序中就被訴事實為有
罪之陳述，經本院告知簡式審判程序之旨，並聽取被告與公訴人
之意見後，本院合議庭裁定由受命法官獨任進行簡式審判程序，
判決如下：
    主  文
方學仁施用第一級毒品，累犯，處有期徒刑拾月。
    事  實
一、方學仁前因施用毒品案件，經本院以87年度毒聲字第521 號
    裁定送觀察、勒戒後，因認無繼續施用毒品之傾向，由臺灣
    板橋地方法院檢察署檢察官以87年度偵字第9112號為不起訴
    之處分；復因施用毒品案件，經本院以91年度毒聲字第40 2
    號裁定送觀察、勒戒後，嗣因認有繼續施用毒品之傾向，再
    經本院以91年度毒聲字第674 號裁定送強制戒治，於民國91
    年11月4 日停止戒治付保護管束，並於92年2 月26日期滿未
    經撤銷而執行完畢，同案並經臺灣板橋地方法院檢察署檢察
    官提起公訴後由本院以91年度訴字第656 號判處應執行有期
    徒刑1 年6 月確定。又因違反毒品危害防制條例案件，分別
    經本院以95年度訴字第108 號、96年度訴字第402 號判處有
    期徒刑1 年、10月確定，嗣經本院以96年度聲減字第414 號
    分別減為有期徒刑6 月、5 月，接續執行而於96年12月1 日
    縮刑期滿執行完畢。詎其仍不知悔改，復基於施用第一級毒
    品海洛因之犯意，於100 年5 月17日下午5 時許，在其位於
    新北市○○區○○街65巷22號3 樓之住處內，以將海洛因置
    於針筒內加水稀釋後注入體內之方式施用海洛因1 次。嗣於
    100 年5 月18日晚間7 時20分許，經警通知採集其尿液檢體
    送請鑑驗後，結果呈鴉片類陽性反應，始悉上情。
二、案經新北市政府警察局新莊分局報告臺灣板橋地方法院檢察
    署檢察官偵查起訴。
    理  由
一、本件被告方學仁所犯係死刑、無期徒刑、最輕本刑為3 年以
    上有期徒刑以外之罪，其於準備程序中就被訴事實為有罪之
    陳述，經法官告知簡式審判程序之旨，並聽取公訴人及被告
    之意見後，認為適宜由受命法官獨任進行簡式審判程序，依
    刑事訴訟法第273 條之1 第1 項規定，裁定由受命法官獨任
    進行審判程序。
二、按毒品危害防制條例於92年7 月9 日修正公布，自93年1 月
    9 日施行，其中第20條、第23條將施用毒品之刑事處遇程序
    ，區分為「初犯」及「5 年內再犯」、「5 年後再犯」。依
    其立法理由之說明：「初犯」，經觀察、勒戒或強制戒治後
    ，應為不起訴處分或不付審理之裁定；經觀察、勒戒或強制
    戒治執行完畢釋放後，「5 年內再犯」者，因其再犯率甚高
    ，原實施之觀察、勒戒及強制戒治既已無法收其實效，爰依
    法追訴或裁定交付審理。至於經觀察、勒戒或強制戒治執行
    完畢釋放後，「5 年後再犯」者，前所實施之觀察、勒戒或
    強制戒治已足以遮斷其施用毒品之毒癮，為期自新及協助其
    斷除毒癮，仍適用「初犯」規定，先經觀察、勒戒或強制戒
    治之程序。從而依修正後之規定，僅限於「初犯」及「5 年
    後再犯」2 種情形，始應先經觀察、勒戒或強制戒治程序。
    倘被告於5 年內已再犯，經依法追訴處罰，縱其第3 次（或
    第3 次以上）再度施用毒品之時間，在初犯犯經觀察、勒戒
    或強制戒治執行完畢釋放5 年以後，已不合於「5 年後再犯
    」之規定，且因已於「5 年內再犯」，顯見其再犯率甚高，
    原實施觀察、勒戒或強制戒治，已無法收其實效，即應依該
    條例第10條處罰，最高法院95年第7 次刑事庭會議決議可供
    參照。而此項見解，一併適用於毒品危害防制條例於93年修
    正施行前，被告初犯施用毒品罪，又於5 年內第2 次再犯，
    經依修正前毒品危害防制條例規定，追訴處罰同時並施以強
    制戒治，嗣於毒品危害防制條例修正公布並施行後，於第2
    次強制戒治期滿5 年後，第3 次再犯施用毒品罪之情形，最
    高法院97年第5 次刑事庭會議決議可供參照。查被告既於初
    犯施用毒品案件經強制戒治執行完畢後5 年內，曾有再犯施
    用毒品之犯行，並經追訴處罰並同時施以強制戒治，有臺灣
    高等法院被告前案紀錄表在卷可查，並非「5 年後再犯」甚
    明，故本件檢察官之起訴合法，先予敘明。
三、訊據被告對於前揭犯罪事實均坦承不諱（院卷第31-32 頁）
    ，且有台灣檢驗科技股份有限公司濫用藥物檢驗報告、新北
    市政府警察局新莊分局毒品犯罪嫌疑人尿液採驗作業管制紀
    錄等在卷可查（偵卷第5-6 頁），足認被告自白與事實相符
    ，是本件事證明確，被告所為應予依法論科。
四、核被告所為，係犯毒品危害防制條例第10條第1 項之施用第
    一級毒品罪。其持有海洛因之低度行為，為施用海洛因之高
    度行為所吸收，不另論罪。又被告有如上事實欄所述前科事
    實，有臺灣高等法院被告前案紀錄表、臺灣板橋地方法院檢
    察署執行指揮書電子檔紀錄等在卷可查，其受有期徒刑執行
    完畢後，5 年以內故意再犯本件有期徒刑以上之罪，為累犯
    ，應依法加重其刑。爰審酌被告前經觀察勒戒、強制戒治程
    序執行完畢釋放、又因違反毒品危害防制條例案件經追訴處
    罰而執行完畢後，仍未能徹底戒絕毒品，再犯本件施用毒品
    犯行，足見其戒絕毒癮之意志不堅，未能體悟施用毒品對己
    身所造成之傷害及社會之負擔，所為顯不足取，惟念其於本
    院審理中坦承犯罪，尚有悔意，並慮及施用毒品乃戕害自身
    健康，尚未直接危害他人等一切情狀，分別量處如主文所示
    之刑。
據上論斷，應依刑事訴訟法第273 條之1 第1 項、第299 條第1
項前段，毒品危害防制條例第10條第1 項，刑法第11條前段、第
47條第1 項，判決如主文。
本案經檢察官謝伊婷到庭執行職務。
中    華    民    國   100    年    11    月    30    日
                  刑事第十六庭  法  官  黃沛文
上列正本證明與原本無異。
如不服本判決，應於判決送達後10日內敘明上訴理由，向本院提
出上訴狀 (應附繕本) ，上訴於臺灣高等法院。其未敘述上訴理
由者，應於上訴期間屆滿後20日內向本院補提理由書「切勿逕送
上級法院」。
                                書記官  尤怡文
中    華    民    國   100    年    11    月    30    日
附錄本判決論罪法條：
毒品危害防制條例第10條：
施用第一級毒品者，處六月以上五年以下有期徒刑。
施用第二級毒品者，處三年以下有期徒刑。